【裁判字號】    95,財管,92
【裁判日期】    950831
【裁判案由】    選任遺產管理人
【裁判全文】
臺灣高雄地方法院民事裁定              95年度財管字第92號
聲  請  人  新興資產管理股份有限公司
                        樓
法定代理人  甲○○
上聲請人聲請對被繼承人乙○○之遺產，選任遺產管理人事件，
本院裁定如下：
  主  文
選任沈志祥律師為被繼承人乙○○（男，民國○○○年○○月○
日生，身分證統一編號：Ｚ000000000號，生前最後設
籍地：高雄縣林園鄉椰樹六巷二三號）之遺產管理人。
准對被繼承人乙○○之大陸地區以外繼承人為承認繼承之公示催
告。
聲請人應於收受本裁定之日起參月內將本裁定登載公報、新聞紙
或其他相類之傳播工具，並將登載證據檢送本院，逾期視為撤回
公示催告之聲請。
程序費用新臺幣壹仟元由被繼承人乙○○之遺產負擔。
  理  由
一、本件聲請意旨係以：被繼承人乙○○生前曾向慶豐銀行股份
    有限公司（下稱慶豐銀行）訂定借貸契約，即向慶豐銀行借
    款八十五萬元，並將其所有土地及建物設定抵押予債權人慶
    豐銀行，被繼承人乙○○生前未依約清償，經由債權人慶豐
    銀行對被繼承人乙○○之財產強制執行，並由臺灣臺南地方
    法院核發債權憑證，聲請人於九十三年八月二十七日受讓慶
    豐銀行對被繼承人乙○○之相關本金、利息、遲延利息、違
    約金、墊付費等各項債權，擔保物權及其他一切從屬權利讓
    與聲請人，並依法登報公告，聲請人已繼受慶豐銀行對被繼
    承人乙○○之債權，成為被繼承人乙○○之債權人及抵押權
    人，惟被繼承人乙○○（男，民國○○○年○○月○日生，
    身分證統一編號：Ｚ000000000號）於民國九十三
    年九月十六日過世，被繼承人乙○○之法定繼承人均已依法
    拋棄繼承，親屬會議迄今未選任遺產管理人，致聲請人無法
    行對被繼承人乙○○債權之權利。為此，爰依民法第一千一
    百七十八條第二項、非訟事件法一百四十九條之規定，聲請
    選任被繼承人乙○○之遺產管理人等語。
二、按繼承開始時，繼承人之有無不明者，由親屬會議於一個月
    內選定遺產管理人，並將繼承開始及選定遺產管理人之事由
    ，向法院報明；親屬會議依前條規定報明後，法院應依公示
    催告程序，定六個月以上之期限，公告繼承人，命其於期限
    內承認繼承。無親屬會議或親屬會議未於前條所定期限內選
    定遺產管理人者，利害關係人或檢察官，得聲請法院選任遺
    產管理人，並由法院依前項規定為公示催告，民法第一千一
    百七十七條及第一千一百七十八條第二項分別定有明文；又
    先順序繼承人均拋棄其繼承權時，由次順序之繼承人繼承，
    其次順序繼承人有無不明或第四順序之繼承人均拋棄其繼承
    權者，準用上開關於無人承認繼承之規定，亦為同法第一千
    一百七十六條第六項所明定。
三、經查：
（一）聲請人前開主張，業據其提出臺北市政府營利事業登記證
      、被繼承人乙○○除戶戶籍謄本、繼承系統表、本院家事
      庭於九十四年九月二十一日發文繼承人拋棄繼承准予備查
      函、貸款契約臺灣臺南地方法院債權憑證、債權讓與證明
      書、債權讓與金額表、高雄縣大寮地政事務所他項權利證
      明書等資料為證，且經本院依職權調閱本院九十三年度繼
      字第一五四八號及第二０六六號拋棄繼承事件卷宗核閱相
      符，是聲請人為被繼承人乙○○之債權人，即為利害關係
      人，並以被繼承人乙○○之全體繼承人既均已拋棄繼承，
      且其親屬會議亦未於法定期限內選定遺產管理人，核與上
      開規定相符，故聲請人聲請選任被繼承人乙○○之遺產管
      理人，依法有據。
（二）次按選任遺產管理人，法院有裁量權，應依職權選任適當
      之人為遺產管理人，如經選任確定，即有擔任遺產管理人
      之義務，而選任遺產管理人須考慮其適切性，應以熟悉相
      關法律程序，且對遺產遺債情況瞭解較深入，並對遺產之
      管理亦能為公平處理者為優先選任。是本院鑑於具備律師
      身分之人，不但具有法律規定之相關專業知識，行止亦受
      律師法之規範，倘無其他不適任原因，當為適任遺產管理
      人之人選，而沈志祥律師係向高雄律師公會登記願意擔任
      遺產管理人之人員，如卷附名單，是其學識及專業經驗，
      應能勝任遺產管理人職務，誠為妥適人選。從而，選任沈
      志祥律師擔任本件被繼承人乙○○之遺產管理人，負責處
      理有關被繼承人乙○○之遺產遺債事宜。併依法為承認繼
      承之公示催告。至於聲請人陳明以連帶保證人周清南擔任
      遺產管理人一節，本院依職權選任沈志祥律師擔任產管理
      人，詳如前述，自不受聲請人主張之拘束，附此敘明。
（三）並按公示催告之公告，應黏貼於法院之公告處，並登載於
      公報、新聞紙或其他相類之傳播工具；前項登載公報、新
      聞紙或其他相類之傳播工具之日期或期間由法院定之；聲
      請人未依前項規定登載者，視為撤回公示催告之聲請，民
      事訴訟法第五百四十二條亦有明文。本院既准對於被繼承
      人乙○○之繼承人為承認繼承之公示催告，爰並依上開規
      定裁定如主文第四項所示。
四、依非訟事件法第一百五十七條、第二十四條第一項，裁定如
    主文。
中    華    民    國    95    年    8     月    31    日
                  家事法庭法  官  程克琳
正本係照原本作成。
如對本裁定抗告須於裁定送達後10日內向本院提出抗告狀。
中    華    民    國    95    年    8     月    31    日
                          書記官  洪敏芳


司法院資訊處製作；財團法人民間司法改革基金會備份。
